最高法院刑事判決　　　　　　　　　　　　　　　九十一年度台上字第一三號
　　上　訴　人　甲○○
　　選任辯護人　王政男律師
右上訴人因強盜案件，不服台灣高等法院中華民國九十年十月三十日第二審更審判決
（九十年度上更(一)字第七七七號，起訴案號：台灣台北地方法院檢察署八十七年度偵
字第二二三三八號），提起上訴，本院判決如左：
    主  文
原判決撤銷，發回台灣高等法院。
    理  由
本件原判決認定上訴人甲○○因父親過世需款繳納房屋貸款，又無工作，竟意圖為自
己不法之所有，於民國八十七年十月二十九日十六時許，至台北市○○街二九巷十八
弄十四號六樓加蓋建物，持現場所拿取（無不法所有意圖）之水果刀一把插入樂玉玲
房間門縫，扳開門鎖（門鎖未被破壞），再開門進入，隨即翻箱倒櫃搜尋財物，於樂
玉玲床舖下見有一盒保險套，即竊取其中二枚保險套。得手後未離開現場，至同日十
八時許（天色已暗），走上離樂玉玲房門二、三步之六樓天台梯子一、二步，見樂玉
玲在樓梯口欲上六樓，上訴人又躲回樂玉玲房內。樂玉玲在樓梯口發現上訴人往六樓
天台梯子走，因害怕即速往樓下通知劉昌富及宋兆合前來圍捕。上訴人為脫免逮捕，
拔腿衝出樂玉玲房間往下樓樓梯方向跑去，宋兆合見狀即將上訴人抱住，上訴人復另
生傷害之故意，取出前揭用以行竊置於褲袋之水果刀抗拒，並與劉昌富發生扭打，而
當場施以強暴，嗣上訴人與劉昌富雙雙滾落樓梯，致劉昌富左肘、左前臂、右腳大拇
趾擦傷，警方適時趕到而逮獲等情。因而將第一審關於此部分判決撤銷，依牽連犯關
係改判論處上訴人攜帶兇器竊盜，因脫免逮捕，而當場施以強暴罪刑，固非無見。
惟查：(一)原判決認定上訴人於八十七年十月二十九日十六時許，至樂玉玲房間竊取二
枚保險套。得手後未離開現場，至同日十八時許，走上離樂玉玲房門二、三步之六樓
天台梯子一、二步，為樂玉玲在樓梯口發現又躲回樂玉玲房內。經樂玉玲下樓通知劉
昌富及宋兆合前來圍捕。上訴人為脫免逮捕，對宋兆合、劉昌富當場施以強暴，經據
報前來之警員逮獲等情。但樂玉玲及證人鄭雅文、劉昌富於警訊時均供稱係於當日下
午七時許發現上訴人，始上前圍捕（見八十七年度偵字第二二三三八號卷第十一、十
三、十八頁）；另依台北市政府警察局萬華分局解送人犯報告書記載逮捕時間為當日
下午七時十分，亦與前揭被害人及證人所供相符。原判決採取樂玉玲及證人劉昌富之
指訴，認定上訴人於當日下午六時許，為脫免逮捕而當場施以強暴等語為論罪之依據
，自有判決理由矛盾之違法。又如樂玉玲及證人鄭雅文、劉昌富等人前揭供述可採取
，上訴人自當日下午四時侵入行竊後，何以一直逗留至下午七時？原判決認定上訴人
自下午四時侵入行竊一直逗留至被發現拒捕為止，似與經驗法則有違。而證人洪晨鐘
亦證稱：「我有問他為何侵入那麼久，他說他有離開又進來，被發現才躲到房間去，
……」上訴人於警訊中供稱：「我於十六時侵入後只竊得二個保險套，於十七時左右
離開；復又於十八時重返要偷隔壁的東西，當時就好像被發現，我心一慌，立即跑進
樂女房間藏匿，沒一會就被民眾及警察圍捕了」（見偵查卷第九頁正、背面）；於檢
察官偵訊時供稱：「我進去是要偷東西，還沒有偷到就被發現，一群人要來圍我……
」（見偵查卷第三十七頁背面）；於原審前審供稱：「當天我四點多第一次去……只
拿了兩個保險套，我就離開，六點多第二次再去，去時在樓梯間看到樂玉玲，因為心
慌就往樓上跑，躲到他房間，不到三分鐘，一群人就來圍我，我並沒有偷東西……」
等語（見原審上訴卷第二十八頁），及在原審中辯稱：「被查獲前幾天有偷到音響，
但沒有喇叭，八十七年十月二十九日當天才又去他家準備偷喇叭，那天我到樂玉玲家
二次，第一次沒有找到喇叭，只看到壹包保險套，就偷保險套後回家，但皮包遺漏在
現場，第二次我才又回去想要拿回我的皮包」、「我當時直接往上走，也上到水塔，
因為後來很多人進來，我一緊張就往被害人房間裡面躲，剛好在房門前找到我的皮包
，他們有人從我後面抱住，我就跌到樓梯下去，根本沒有傷到他們。我第一次偷到保
險套就回家放在我的書桌上，第二次回到現場差不多是六點，沒有偷東西，前後不到
三分鐘就被抓到，我完全沒有傷到他，他的傷是因為我與他都跌下樓去摔傷的，不是
我傷害他造成」等語，其二人所供如可採取，則上訴人究係前後二次侵入樂女住宅抑
或僅有一次之侵入？如為二次侵入則第二次之侵入是否意在行竊？有無著手竊盜之行
為？即非無疑。原判決未予釐清，亦有未當。(二)按刑法第三百二十一條第一項第一款
所謂夜間侵入住宅，兼指夜間侵入住宅及日間侵入住宅繼續至夜間之情形而言，祗須
侵入時為夜間或其侵入事實繼續至夜間，不問其行竊係在何時，均應成立該條款之罪
（司法院院字第九四七號解釋參照）。原判決認定上訴人於下午四時帶兇器侵入住
宅竊得財物，繼續逗留至下午六時（天色已暗）被發現，為脫免逮捕而當場施以強暴
，應成立帶兇器竊盜而非夜間侵入住宅竊盜，另因脫免逮捕而當場施強暴，應論以
該罪之加重強盜罪，惟如當日下午六時，已屬日沒，原判決所適用之法則即有不當。
原判決未詳予調查釐清，尚有未當。(三)檢察官起訴書記載扣案之黑色手套、女用絲襪
、領巾、樂玉鈴資料等物，請依法宣告沒收，原判決未宣告沒收，並未敘明其理由，
自有判決不備理由之違法。上訴意旨執以指摘原判決不當，非無理由，應認仍有發回
更審之原因。
據上論結，應依刑事訴訟法第三百九十七條、第四百零一條，判決如主文。
中      華      民      國    九十一    年      二      月    二十七    日
                              最高法院刑事第六庭
                                  審判長法官  吳  雄  銘
                                        法官  池  啟  明
                                        法官  石  木  欽
                                        法官  郭  毓  洲
                                        法官  吳  三  龍
      右正本證明與原本無異
                                              書  記  官
中      華      民      國    九十一    年      三      月      四      日
